【裁判字號】    90,簡上,87
【裁判日期】    900921
【裁判案由】    給付票款
【裁判全文】
臺灣臺南地方法院民事判決  九十年度簡上字八七號
    上  訴  人  甲○○
    法定代理人  乙○○
    訴訟代理人  丙○○
右當事人間請求給付貨款事件，上訴人對於中華民國九十年三月八日臺灣臺南地方法
院新營簡易庭八十九年度營簡字第六一八號第一審判決提起上訴，本院判決如左：
    主      文
上訴駁回。
第二審訴訟費用由上訴人負擔。
    事      實
甲、上訴人方面：
  一、聲明：
    （一）原判決廢棄。
    （二）被上訴人在第一審簡易之訴駁回。
  二、陳述：除與原判決記載者相同，茲引用之外，補稱：被上訴人所請求之票款確
      實係其簽發做為支付飼料貨款之用。其中二十萬元部分是支付八十九年五月份
      的飼料錢，另一張支票則是支付同年八月份的飼料錢。因為被上訴人未經通知
      就突然斷貨，造成上訴人大量雞隻死亡，受有損害，上訴人要求被上訴人負責
      ，被上訴人都置之不理，上訴人才故意跳票拒絕付款。兩造當初雖未約定飼料
      如何供應，但是一般習慣都是要供貨到雞隻出售為止，因為雞隻如果突然換飼
      料，會無法適應。被上訴人突然終止供應飼料後，上訴人曾請同業幫忙叫別家
      公司的飼料，但是雞隻不太能適應。
  三、證據：援用第一審所提證據。
乙、被上訴人方面：
  一、聲明：駁回上訴。
  二、陳述：除與原判決記載者相同，茲引用之外，補稱：兩造間就飼料之供應，並
      未有特別約定，交易的方式是原告打電話跟我們叫貨，公司以電話確認數量及
      種類後，就將飼料直接載到上訴人的養雞場，並且把發票一起交給上訴人，之
      後一個月結帳一次，是由公司的業務員直接去找被上訴人，上訴人則簽發二個
      月後到期的票支付，本件請求的二張票款，一張是上訴人給付八十九年五月份
      的貨款，原本到期日是八月份，上訴人說其不方便要求延票，所以另簽發九月
      份的票給被上訴人，換回原先的票，另一張八十九年十一月份的票則是支付八
      十九年八月份的飼料錢。上訴人要求被上訴人賠償其雞隻死亡所受之損害，但
      是上訴人可以向其他飼料商購買飼料，並非一定要向被上訴人購買。此外，一
      般交易習慣亦無一定要供貨供食用之義務；上訴人有二間養雞場，本就食用兩
      家不同品牌的飼料，被上訴人停止供貨後，上訴人仍能向另家飼料商購買飼料
      。且被上訴人停止供貨之原因係上訴人貨款無法準時給付所致。上訴人無故支
      付貨款在先，被上訴人若繼續供應，損失更大，實非無故停料。
三、證據：除援用第一審所提證據外，補提應收帳款應收票據明細帳單二紙為證。
    理    由
一、被上訴人起訴主張：上訴人於八十九年五月間向其購買雞隻飼料，並開據發票日
    為八十九年八月二十日，面額為二十萬元之支票一紙清償飼料貨款。嗣因其無力
    支付，乃要求換票，除開據同額且發票日為八十九年九月三十日支票一紙予被上
    訴人收執，並取回前開票據。又上訴人於八十九年八月間亦向其購買飼料，上訴
    人另簽發發票日為八十九年十一月十五日，面額為二十七萬九千三百元之票據交
    被上訴人收執，供清償飼料貨款。詎料上開二紙票據屆期經被上訴人提示均不獲
    兌現，為此依據票據之法律關係請求上訴人給付票款四十七萬九千三百元及遲延
    利息。上訴人則以：其確實有簽發上開支票二紙予被上訴人，以清償其積欠被上
    訴人八十九年五月分及八月份之飼料貨款。但是因為被上訴人未經通知就突然斷
    貨，造成上訴人大量雞隻死亡，受有損害，上訴人要求被上訴人負責，被上訴人
    都置之不理，上訴人才故意跳票拒絕付款。兩造當初雖未約定飼料如何供應，但
    是一般習慣都是要供貨到雞隻出售為止，因為雞隻如果突然換飼料，會無法適應
    。被上訴人突然終止供應飼料後，上訴人曾請同業幫忙叫別家公司的飼料，但是
    雞隻不太能適應等語。
二、被上訴人主張上訴人為支付貨款曾簽發面額合計為四十七萬九千三百元之支票二
    紙予被上訴人，然經上訴人屆期提示，未獲兌現等情，業據其提出票據及應收帳
    款應收票據明細帳單為證，且經上訴人到庭自認無訛，可信為真實。
三、上訴人雖辯稱：其並非無故拒絕付款，係因被上訴人突然終止供應飼料，造成雞
    隻大量死亡，其要求上訴人賠償，被上訴人均不予理會，才會故意跳票云云。然
    查，兩造間就飼料供應方式或期間，未有特別約定，亦無訂立長期供貨不得片面
    終止供貨之契約。及上訴人又未舉證證明一般交易習慣需飼料供應商待雞隻出售
    後始得停止供貨。則被上訴人因上訴人未按時給付貨款，為避免擴大損害停止供
    貨，顯屬交易常情，尚難認有何不當之處。且衡情商人從事交易行為，既係以賺
    錢為目的，除當事人就飼料買賣業已達成合意外，出賣人自得將本求利，隨時考
    量交易成本、利潤後據以決定是否出售飼料，殊無強迫飼料商非出售飼料不可之
    理，否則私法自治原則之契約自由原則將成具文，此於交易秩序亦有不利影響。
    況上訴人自陳有二家養雞場，分別由不同之飼料供應商供應飼料，則被上訴人停
    止供應飼料後，上訴人亦得請求其他飼料供應商供應飼料。是其上開辯解顯非拒
    絕給付貨款之正當理由，不足採信。至上訴人要求被上訴人賠償云云，然其僅空
    言主張雞隻死亡八千隻，卻未提出任何證據證明。況縱若上情屬實，其亦未提出
    損害之金額為何，及其於本件言詞辯論終結前，亦未提起反訴之請求或主張抵銷
    之抗辯，本院自無庸審理該部分之事實，附此敘明。
四、按在票據上簽名者，依票上所載文義負責。及發票人應照支票文義擔保支票之支
    付。票據法第五條第一項及第一百二十六條分別定有明文。本件上訴人自認曾簽
    發面額合計為四十七萬九千三百元之支票二紙予被上訴人收執，且對被上訴人提
    出之支票真正並不爭執，揆諸前開法條之規定，其對該二紙支票之支付自負有擔
    保付款之責。然被上訴人於該二紙支票屆期提示，竟不獲付款，上訴人就該二紙
    支票票款即有給付之義務，從而，被上訴人依據票據之法律關係，請求上訴人給
    付票款四十七萬九千三百元及均自八十九年十一月二十日起至清償日止，按週年
    利率百分之六計算之利息，為有理由，應予准許。原審判命上訴人如數給付，核
    無違誤；上訴意旨指摘原判決不當，求予廢棄改判，為無理由，應予駁回其上訴
    。
五、結論，本件上訴為無理由，依民事訴訟法第四百三十六條之一第三項、第四百四
    十九條第一項、第七十八條，判決如主文。
中      華      民      國    九十      年      九      月    二十一    日
                                臺灣臺南地方法院民事第三庭
~B審判長法  官  吳森豐
~B      法  官  林富郎
~B      法  官  許蕙蘭
右正本證明與原本無異
本判決不得上訴
中      華      民      國    九十      年      九      月    二十一    日
~B  法院書記官  張淑珍


司法院資訊處製作；財團法人民間司法改革基金會備份。
